臺灣臺南地方法院民事判決            100年度家訴字第364號
原      告  仲位有限公司
法定代理人  丁 崑 現
訴訟代理人  李 泰 維
被      告  魏 清 池
            魏邱罔鉗
上列當事人間請求宣告改用分別財產制事件，經本院於民國100
年10月31日言詞辯論終結，判決如下：
    主      文
被告魏清池與被告魏邱罔鉗間之夫妻財產制改用分別財產制。
訴訟費用新臺幣仟元由被告負擔。
    事實及理由
一、原告主張：
  （一）被告魏清池積欠原告新臺幣（下同）1,084,376元整，
        雖曾經鈞院以93年度訴字第1116號和解成立，惟被告魏
        清池迄今未為清償，原告前經聲請強制執行無效果，而
        獲發鈞院97年度執字第75162號債權憑證在案。
  （二）查被告魏清池與被告魏邱罔鉗為夫妻，依民法第1005條
        規定：「夫妻未以契約訂立夫妻財產制者，除本法另有
        規定外，以法定財產制，為其夫妻財產制。」又民法第
        1011條規定：「債權人對於夫妻一方之財產已為扣押，
        而未得受清償時，法院因債權人之聲請，得宣告改用分
        別財產制。」，而所謂未得受償，包括全無可扣押之物
        ，或所扣押之物數量不足，及所扣押之財產不足清償該
        為扣押之債權人債權等情形（最高法院89年度台上字第
        854號判決可資參照）。職是，原告自得依民法第1011
        條規定及上述最高法院89年度台上字第854號判決之意
        旨，訴請宣告被告魏清池與被告魏邱罔鉗間夫妻財產制
        改用分別財產制。
  （三）並聲明：如主文所示。
二、被告魏清池、魏邱罔鉗均抗辯稱：被告魏清池、魏邱罔鉗對
    於原告主張之事實沒有意見等語。並聲明：同意原告之請求
    。
三、得心證之理由：
  （一）按夫妻未以契約訂立夫妻財產制者，除本法另有規定外
        ，以法定財產制，為其夫妻財產制，民法第1005條定有
        明文。次按債權人對於夫妻一方之財產已為扣押，而未
        得受清償時，法院因債權人之聲請，得宣告改用分別財
        產制，民法第1011條亦規定甚明。而所謂未得受清償，
        包括全無可扣押之物或所扣押之物數量不足及所扣押之
        財產不足清償該為扣押之債權人債權等情形，最高法院
        89年度台上字第854號判決可資參照。又此法條立法意
        旨，係為貫徹物權法定主義及保護交易安全，同時避免
        夫妻藉登記夫妻財產制之方式，逃避債權人之強制執行
        。
  （二）查原告主張被告魏清池積欠原告1,084,376元整，雖曾
        經本院以93年度訴字第1116號和解成立，惟被告魏清池
        迄今未為清償，原告前經聲請強制執行無效果，而獲發
        本院97年度執字第75162號債權憑證在案，又被告魏清
        池與被告魏邱罔鉗為夫妻，被告二人未以契約訂立夫妻
        財產制，應以法定財產制為其夫妻財產制之事實，業據
        原告提出戶籍謄本1件、法人及夫妻財產查詢系統畫面1
        件、本院97年度執字第75162號債權憑證影本1件為證，
        並經本院依職權調取本院97年度執字第75162號民事執
        行卷宗核閱綦詳，且為被告魏清池、魏邱罔鉗所不爭執
        ，被告魏清池、魏邱罔鉗亦同意原告之請求，是原告主
        張之上開事實堪信為真實。
  （三）綜上，本件原告為被告魏清池之債權人，經強制執行後
        ，原告之債權未為受償，而獲發本院97年度執字第7516
        2號債權憑證，是原告依民法第1011條之規定，聲請宣
        告被告夫妻二人改用分別財產制，洵屬有據，應予准許
        。
四、據上論結，本件原告之訴為有理由，依民事訴訟法第78條、
    第85條第1項前段、第87條第1項，判決如主文。
中    華    民    國   100    年    11    月    14    日
                  家事法庭    法  官  葉惠玲
上為正本係照原本作成
如對本判決上訴，須於判決送達後20日內向本院提出上訴狀。如
委任律師提起上訴者，應一併繳納上訴審裁判費。
中    華    民    國   100    年    11    月    14    日
                              書記官  謝麗首